臺灣高等法院臺中分院刑事裁定　　　　　　　　　　　九十一年度聲再字第六六號
　　再審聲請人
　　即受判決人　甲○○
右列聲請人因業務侵占案件，對於本院九十年度上易字第一二八八號中華民國九十一
年二月六日確定判決（臺灣台中地方法院九十年度易字第五五二號、臺灣台中地方法
院檢察署八十九年度偵字第一五三七一號），聲請再審，本院裁定如左：
      主  文
再審之聲請駁回。
      理  由
一、聲請意旨略稱：
  (甲)原審判決認被告涉犯背信罪名之事實均有下列證據漏未斟酌：(一)八十九年二月二
    十八日經全體股東會議決議順心公司暫時停止營業，不再接單，而聲請人仍然接
    單；然：(1)告訴代表人蘇明華於原審陳稱：「（問：要停止營業，有無開股東會
    ？）公司沒有營業，股東都已跑掉了。」，故公司股東既已跑掉，當然不可能召
    開股東會議，更不可能有任何決議。(2)被告所提出之「順心公司三月份貨款」明
    細表中，育俊公司（蘇明華為負責人）尚提供ＰＶＣ乳膠皮材料，以其順心公司
    能如期完成龍華公司三月份之訂貨事實，原審漏未斟酌而推定聲請人訂貨為告訴
    代表人所不知。(二)聲請人要求龍華公司將信用狀受益人指名給第三人民豐公司；
    然：(1)順心公司原欠民豐公司材料款一百五十多萬元（詳見八十九年度偵字第二
    九○一號卷所附債權人名冊），而龍華公司之訂單需要民豐公司特製的大底，如
    民豐公司拒絕提供該類特製鞋底，則龍華公司訂單即無法出貨（詳見原審卷第五
    八、五九頁），而民豐公司則要求順心公司將該訂單之信用狀受益人列為民豐公
    司，否則因前欠未還，不願再增加新欠，順新公司為完成上開訂單交易，不得已
    始答應民豐公司要求，是順心公司縱將龍華公司之應收款抵付民豐公司之債務，
    亦理所當然。(2)順心公司於九十年二月底，因財務週轉不靈而發生跳票、延票、
    補票情事，三月初承接龍華、亞士高兩公司之訂單，旨在如同證人陳芳文於地院
    證稱：「看看能不能把順心公司救起來」，是順心公司在跳票之際，如龍華公司
    信用狀直接開給順心公司，則錢進順心帳戶後，亦會被持票之債權人領走，就如
    同順心公司幹部陳芳文所說：「因為當時順心公司在二月份就跳票了，信用狀就
    要開到別家公司，否則順心公司領不到錢」云云（見地院卷第六一頁），是龍華
    公司信用狀受益人指名第三者民豐公司之做法，實亦為順心公司利益設想之權宜
    行為，何來背信。原審判決雖引用證人陳芳文證言，卻漏未斟酌上開證詞。(三)龍
    助公司負責人潘怡樺於偵查庭證稱：「係以龍助公司簽發支票，經由聲請人轉向
    盈年公司調款二十四萬四千元」云云，原審漏未審酌上開證詞，推認二十四萬四
    千元借款為順心公司應收款項，顯屬錯誤。
  (乙)原審判決認被告涉有業務侵占部分之事實，有下列證據漏未斟酌：(一)證人夏豊輝
    於原審證稱：「因順心公司無法在越南辦理公司登記，無法用順心公司名義在越
    南中國國際商銀開戶，所以才以被告名義在越南開戶，凡匯入之款項，都用在公
    司的開銷上」（見原審卷第五五、五六頁）告訴代表人蘇明華供稱：「到二○○
    ○年五月份越南場的薪資還有發放，並不是停廠情況」云云，足證越南廠的一切
    開銷（含員工薪資）均係經由聲請人在越南帳戶收支處理，豈可推定匯入聲請人
    上開帳戶之款項均為聲請人所侵占。(二)證人陳玲玲在地院證稱：「這是私人帳戶
    ，我匯款後，我們公司和他們公司有協議，這是專款專用。」告訴代表人蘇明華
    亦稱：「證人陳玲玲所匯的款項，是公司正常接單之內，是叫客戶匯的，是舊的
    貨款」（見地院卷第六二頁），足證陳玲玲匯款，係蘇明華叫他們匯入，用來支
    付越南廠員工薪資的，並非匯入聲請人帳戶之貨款，即為聲請人侵占之款項。(三)
    證人夏豊輝於原審證稱：「本來盈年公司把訂單（美金六千六百元）給我們公司
    ，但我們無法再做，我們找越南的科詎公司代工，但他們要現款，所以盈年公司
    駐越南的副總才通知台灣的盈年公司，直接匯款到越南的科詎公司。因該項訂單
    順心公司等於未接做，此乃盈年與科詎兩公司間代工之事，已與順心公司無關」
    （見原審卷第五五至五八頁）聲請人怎可能支配或侵吞上開代工款。(四)又證人夏
    豊輝於原審證稱：「當時經營越南廠有積欠他們越資方面的廠租及員工薪資，公
    司無法經營，最後被越方趕出來，庫存的材料，鞋類放在裡面，沒有辦法拿出來
    」（見原審卷第五五、五六頁），原審判決雖引用證人夏豊輝證詞，卻漏未斟酌
    上開證詞。因認原審判決有上開重要證據漏未斟酌，為此依刑事訴訟法第四百廿
    一條，聲請再審，請求為開始再審之裁定。
二、按不得上訴於第三審法院之案件，除前條規定外，其經第二審確定之有罪判決，
    如就足生影響於判決之重要證據漏未審酌者，亦得為受判決人之利益，聲請再審
    ，刑事訴訟法第四百二十一條固定有明文。惟所謂重要證據漏未審酌，須該證據
    足以影響於原判決事實之認定，並以該證據已予提出，而被捨棄不予採用，並未
    敘明其捨棄之理由者為限。經查：
  (一)聲請人為順心公司總經理，並為實際負責業務經營者，順心公司自八十八年十一
    月間開始營運，至八十九年二月間，短短三個月即發生跳票積欠廠商款項事宜等
    情，業為告訴代表人蘇明華於原審指訴甚明，且為聲請人所坦承，故上開事實應
    堪認定。又聲請人既然負責順心公司營運，於八十九年二月二十八日，因資金告
    罄，所開給廠商之支票已無法兌現，經股東會商後，決定以法定代理人蘇明華名
    義，由被告找律師鄧雲奎代表出面，訂八十九年四月七日上午十時，在其事務所
    召開債權人協調會，亦有該開會通知書壹份附卷可證（見第二九０一號偵查卷第
    三十二頁），且聲請人於地院審理時亦坦承係由伊請鄧律師出面召開債權人會議
    （見地院卷第八五頁），另證人陳芳文證稱：「八十九年三月間，在越南，蘇明
    華董事長有含糊籠統的對公司內部有宣佈要暫停營業，但對公司外部沒有宣佈公
    司不要繼續營業」等語（見地院卷第六一頁），證人即聲請人之配偶王湘玲亦證
    稱：「我是順心公司的股東，我沒有去參加股東會。公司有召開債權人會議的事
    情我知道，可能是公司營運有問題」等語（見地院卷第六十三頁），故原審判決
    審酌告訴代表人蘇明華之指訴，參諸上情相互研析，認順心公司確實因營運發生
    問題，而對內決議暫停營運，被告所辯不知公司決定不繼續經營顯不足採信。至
    於聲請人所指告訴代表人蘇明華所稱：「公司沒有營業，股東都已經跑掉」等語
    ，究竟指八十九年二月二十八日當時未召開股東會議，或於本院原審審理時，股
    東業已跑掉無法召開股東會議，語意未臻明確，然告訴代表人上開陳詞，並不影
    響前開審認，故尚難認為係重要證據未經斟酌。又聲請意旨另稱原審漏未審酌告
    訴代表人所提出之「順心三月份貨款」單據，惟上開單據中縱載明順心公司曾向
    育俊公司購買乳膠皮八萬三千九百九十元，然上開金額非鉅，尚難認告訴代表人
    蘇明華對於聲請人以順心公司購買貨物之行為均已知情，故上開證據亦不足推認
    告訴代表人明知聲請人有繼續接單之營業行為，故上開證據亦無礙於原審所認定
    之事實。
  (二)又聲請人繼續接收龍華公司訂單，並要求龍華公司將信用狀受益人指名給第三人
    民豐公司等情，業經聲請人所坦承，原審判決依證人即龍華公司負責人許士祥之
    證詞及被告於原審所供：總共的金額是八十萬，民豐公司部分是三十萬元，當初
    有與民豐公司說好押匯後扣除三十萬元，剩下的五十萬元會還給我們，但後來民
    豐公司沒有履行云云（見原審卷第五十九頁），認定聲請人上開行為與一般商業
    交易常情亦有違背，致生損害於順心公司之利益，而有背信行為。聲請人雖指稱
    因順心公司原欠民豐公司材料款一百五十多萬元，將信用狀受益人指名為民豐公
    司用以抵債云云，已與聲請人於原審之供詞不符，且聲請人若係為拯救順心公司
    ，其擅自將信用狀指名民豐公司，形式上即已無法確保順心公司對龍華公司之債
    權，又何能拯救順心公司？顯見聲請人所言既不符合商業交易習慣，其所為又於
    順心公司不利，背信行為應堪認定。另聲請人所主張證人陳芳文於地院證稱：「
    看看能不能把順心公司救起來」等語，僅屬證人陳芳文之個人感受或臆測之詞，
    且聲請人繼續接單營運，又將信用狀受益人指名為民豐公司，徒增順心公司接單
    成本之貨款債務，且未能確保債權，又如何能拯救順心公司？故上開證據亦無礙
    於原審所認定之事實。
  (三)證人即龍助公司負責人潘怡樺於偵查中雖證稱：順心公司積欠龍助公司貨款九十
    二萬元，聲請人遂簽發三張本票供擔保，八十九年五月間並向龍助公司借一張二
    十四萬四千元之支票，持向盈年公司借款，聲請人並將二十四萬四千元電匯給龍
    助公司，嗣後龍助公司所簽發之上開支票退票等情，惟龍助公司對於順心公司之
    債權僅有四萬四千一百零六元，此有順心公司財產狀況說明書附於偵查卷內可稽
    （見偵二九○一卷第二七頁背面），聲請人何以擅自向龍助公司借票持向盈年公
    司借款，清償超過債權金額之款項？復導致事後盈年公司以應收貨款抵銷上開票
    款，致生損害於順心公司之應收貨款債權，聲請人背信行為亦臻明確，故證人潘
    怡樺上開證詞，亦無礙於原審事實之認定。
  (四)另原審判決認被告於偵查、原審及本院始終未能提出順心公司越南廠之完整會計
    帳冊供查核憑證，且觀之順心公司用供債權人會議說明之該公司財產狀況說明書
    亦列載越南廠機器設備、生財器具及雜項設備等（見偵字第二九０一號偵查卷第
    二十一頁反面、第二十二頁反面），故認定證人夏豊輝證述越南廠方面已被越資
    趕出之情節顯然與事實不符，而不能據此為被告有利之認定，故原審判決既已審
    酌證人夏豊輝之證詞，並已說明不予採信之理由，故上開證詞亦難認原審未經斟
    酌之重要證據。
三、綜上所陳，原確定判決並無聲請人所指有足生影響於判決之重要證據漏未審酌，
    其聲請再審為無理由，應予駁回。
四、據上論斷，應依刑事訴訟法第四百三十四條第一項裁定如主文。
中        華        民        國  九 十 一  年     九     月　　三十　  日
                                  臺灣高等法院臺中分院刑事第八庭
                                        審判長法  官  羅  得  村
                                              法　官　黃　文　進
                                              法  官　陳　毓　秀
右正本證明與原本無異。
不得抗告。
                                              書記官　吳  宗  玲
中        華  　    民        國  九 十 一  年     十     月    一 　   日
                                                                        Ｋ
